【裁判字號】    96,訴,467
【裁判日期】    970227
【裁判案由】    損害賠償
【裁判全文】
臺灣屏東地方法院民事判決               96年度訴字第467號
原      告  丙○○
訴訟代理人  丁○○
被      告  甲○○
兼訴訟代理  乙○○
人
上列當事人間侵權行為損害賠償事件，本院於民國97年2 月13日
言詞辯論終結，判決如下：
    主      文
被告乙○○應給付原告新台幣伍拾萬元，及自民國九十六年六月
一日起至清償日止，按週年利率百分之五計算之利息。
被告甲○○應給付原告新台幣伍拾萬元，及自民國九十六年六月
一日起至清償日止，按週年利率百分之五計算之利息。
原告其餘之訴駁回。
訴訟費用由被告負擔五分之一，餘由原告負擔。
本判決第一、二項得為假執行。
原告其餘假執行之聲請駁回。
    事實及理由
一、本件原告起訴請求被告甲○○、乙○○應連帶給付原告新台
    幣（下同）一百萬元，於訴狀送達後，訴訟進行中，改為請
    求被告二人應連帶給付原告五百萬元，及自起訴狀繕本送達
    被告翌日起至清償日止，按週年利率百分之5 計算之利息，
    核屬擴張應受判決事項之聲明，依民事訴訟法第255 條第1
    項第3 款之規定，於法自無不合，合先敘明。
二、原告主張：
（一）原告丙○○與被告甲○○、乙○○均係姊弟關係，被告乙○○與原告於民國（下同）95年5 月13日16時許，在屏東
      縣潮州鎮○○路52號乙○○所經營之文具行內，因細故發
      生爭吵，因原告將店內之文具丟擲在地上，乙○○乃基於
      傷害原告身體之犯意，徒手毆打原告之頭部及臉部，造成
      原告受有頭部外傷、左臉挫傷瘀血等傷害。被告甲○○於
      同日17時許聞訊返家察看，欲將上址前之鐵門關下，原告
      見狀即上前阻止甲○○關鐵門而與甲○○發生爭執，甲○○在預見以雙手拉住或壓制丙○○，可能造成原告身體受
      有傷害，而該傷害結果之發生並不違背甲○○自己本意之
      情況下，基於傷害原告身體之不確定故意，在上址騎樓處
      以雙手架住原告，欲將原告拉離鐵門開關處，復於雙方拉
      扯間將原告壓制於地上，造成原告受有左右上臂、左胸、
      左背多處擦傷及左右前臂多處挫傷瘀血等傷害。案由原告
      訴請檢察官偵查起訴，經貴院以96年度易字第198 號判決
      被告甲○○、乙○○傷害人之身體，甲○○處拘役拾日
      減為拘役拾伍日，乙○○處拘役伍拾日，減為拘役貳拾伍
      日，如易科罰金，均以銀元佰元即新臺幣玖佰元折算壹
      日。嗣經臺灣高等法院高雄分院以96年度上易字第937 號
      判決上訴駁回確定。有六愛醫院診斷證明書1 紙（見所附
      警影本卷第16頁）、案發後之照片6 幀（見警卷第19、20
      頁、他字卷第30、31頁）及各該判決正本附卷可證。
（二）原告因被告乙○○、甲○○之上開傷害，身心俱受痛苦，
      原告僅請求精神慰撫金，爰聲明：1 、被告甲○○、乙○○應連帶給付原告五百萬元，及自起訴狀繕本送達被告翌
      日（即96年6 月1 日）起至清償日止，按週年利率百分之
      5 計算之利息。2 、訴訟費用由被告負擔。3 、願供擔保
      請准宣告假執行。
三、被告抗辯：被告乙○○於刑事案件中自始坦承與原告互毆。
    被告甲○○亦承認與原告拉扯間使原告可能受有傷害。被告
    等與原告間是親姊弟，遭受至親提告，甚感無奈；惟原告所
    提鉅額損害賠償為無理由，為此聲明：1 、原告之訴及假執
    行之聲請均駁回。2、訴訟費用由原告負擔。
四、本院之判斷：
（一）原告主張之上開事實，業據原告訴請台灣屏東地方法院檢
      察署檢察官偵查起訴，經本院以96年度易字第198 號判決
      被告甲○○、乙○○傷害人之身體，各處拘役。嗣經台灣
      高等法院高雄分院以96年度上易字第937 號判決上訴駁回
      確定在案。有刑事卷宗影本、六愛醫院診斷證明書1 紙（
      見所附警影本卷第16頁）、案發後之照片6 幀（見警卷第
      19、20頁、他字卷第30、31頁）及各該判決正本等附卷可
      證，並為被告乙○○、甲○○所不爭執，堪信為真實。
（二）按不法侵害他人之身體、健康、名譽、自由、信用、隱私
      、貞操，或不法侵害其他人格法益而情節重大者，被害人
      雖非財產上之損害，亦得請求賠償相當之金額。為民法第
      195 條第1 項前段所明定。本件被告乙○○、甲○○各有
      傷害原告之事實，業如上述，則原告本於上開侵權行為之
      法律關係請求被告等賠償非財產上之損害，被告等自應負
      其責任；惟查被告乙○○、甲○○係各自起意傷害原告，
      並無共同犯意之聯絡，有上開刑事判決可稽，原告認被告
      二人應負連帶責任，尚非有據。因此，被告二人應各負損
      害賠償責任。
（三）本件之爭點在於原告請求之精神慰撫金事否過高？茲審酌
      如下：經查原告目前沒有工作，沒有結婚，借住大姊家中
      ，92年間母親有贈與房屋乙間，但是房屋破舊，所以沒有
      居住，土地約50平方公尺，現由姊妹供給原告生活，原告
      有時打零工或檢破爛變換現金。被告乙○○開文具店，經
      濟小康，現雖負債約5 、6 百萬元，但有田地一甲多，由
      兄弟三人平分，文具店之房屋為其所有，價值約一千萬元
      ，有一部休旅車，有配偶及二個女兒，均就讀國中。被告
      甲○○在華南銀行上班，除上開共有土地外，有房屋乙間
      ，約值一千萬元，有三台汽車，太太在上班，二個女兒，
      一在高中，一在大學就學中，亦有負債。上情各為兩造所
      自陳。此外，並有本院依職權調取兩造之財稅資料可資參
      酌（有稅務電子閘門財產所得調件明細表附卷可參），本
      院審酌原告，身心受創程度及兩造身分、地位、經濟能力
      等情狀，認原告得請求之慰撫金各以以50萬元為適當，逾
      此範圍，則無理由。
五、綜上所述，原告本於上開侵權行為之法律關係，訴請被告乙○○、甲○○各給付50萬元元，及各自96年6 月1 日起至清
    償日止按年息百分之5 計算之法定利息範圍內，為有理由，
    應予准許，逾此範圍之請求，即屬無據，應予駁回。
六、本件所命被告二人各應給付之金額均未逾50萬元，爰依民事
    訴訟法第389 條第1 項第5 款規定，就原告勝訴部分，依職
    權各為宣告假執行，原告就此部分請求供擔保後准為假執行
    宣告，即無必要。另原告敗訴部分，其所為之假執行聲請已
    失所依附，應併予駁回。
七、本件事證已臻明確，兩造其餘攻擊防禦方法及所提證據，經
    核與判決結果不生影響，爰不逐一論述，附此敘明。
八、據上論結，本訴原告之訴一部為有理由，一部為無理由，依
    民事訴訟法第79條、第389 條第1 項第5 款，判決如主文。
中    華    民    國    97    年    2     月    27    日
                  民事第二庭    法  官  胡晏彰
正本係照原本作成。
如對判決上訴，須於判決送達後20日內向本院提出上訴狀，其未
表明上訴理由者，應於提出上訴後20日內向本院補提理由書狀（
均須按他造當事人之人數附繕本）。
                                書記官  顏子仁
中    華    民    國    97    年    2     月    27    日


司法院資訊處製作；財團法人民間司法改革基金會備份。
